臺灣高等法院高雄分院民事裁定
110年度抗字第349號
抗  告  人  帝利開發有限公司

法定代理人  趙品清  
訴訟代理人  吳任偉律師
            朱萱諭律師
相  對  人  林正峯即昌煇工程行

上列抗告人與楊宜蓉間給付承攬報酬事件，相對人聲請承當訴訟
，抗告人對於民國110年11月5日臺灣高雄地方法院110年度訴字
第378號裁定，提起抗告，本院裁定如下：
    主  文
原裁定廢棄。
相對人在第一審之聲請駁回。
    理  由
一、抗告人之法定代理人原為黃麗珍，嗣變更為趙品清，並已於
    民國111 年1 月21日具狀聲明承受訴訟（見本院卷第57頁 
    ），依法核無不合，應予准許。
二、抗告意旨略以：獨資商號並非法人組織，商號本身並無權利
    能力，無從享受權利負擔義務，是獨資商號所為之法律行為
    ，其效果應發生於出資人與其相對人間。又獨資商號經營者
    之更替，法律並未有法定債務承擔之擬制，至多僅得推認為
    商號名稱甚至生財器具等之轉讓。抗告人否認楊宜蓉有將對
    抗告人承攬契約（下稱系爭承攬契約）之一切權利併轉讓予
    林正峯即昌煇工程行，且抗告人自始未曾同意本件承當訴訟
    之聲請，依上開意旨，自不得認相對人得合法承當本件訴訟
    等語，為此提起抗告，聲明請求廢棄原裁定，並駁回相對人
    承當訴訟之聲請。
三、按訴訟繫屬中為訴訟標的之法律關係，雖移轉於第三人，於
    訴訟無影響。前項情形，第三人經兩造同意，得聲請代移轉
    之當事人承當訴訟；僅他造不同意者，移轉之當事人或第三
    人得聲請法院以裁定許第三人承當訴訟，民事訴訟法第 254
    條第1項、第2項定有明文。所謂訴訟標的法律關係之移轉，
    係指訴訟標的所由生之實體法上權利義務之移轉。其立法意
    旨乃因訴訟標的之法律關係既已移轉，該訴訟與為移轉當事
    人之關係自漸趨淡薄，宜由受讓人承當訴訟，俾其訴訟之結
    果更能達到解決紛爭之目的。
四、經查：
  ㈠楊宜蓉即昌煇工程行對抗告人訴請給付承攬報酬（下稱本案
    訴訟）後，於110年6月15日申請變更昌煇工程行負責人為林
    正峯，並將昌煇工程行之經營權含營業轉讓前一切營業上財
    產及債務，包含對抗告人系爭承攬契約之一切權利義務併轉
    讓由林正峯取得一節，為楊宜蓉及林正峯到庭陳述明確，並
    提出昌煇工程行之商業登記抄本、財政部南區國稅局110 年
    6 月18日南區國稅潮州銷售字第1103782785號函、營業轉讓
    約定書（110 年6 月10日）等為證（見原審卷第39-42、59
    頁、本院卷第26、40頁），堪信為真實。
  ㈡惟按第三人與債務人訂立契約承擔其債務者，非經債權人承
    認，對於債權人不生效力；就他人之財產或營業，概括承受
    其資產及負債者，因對於債權人為承受之通知或公告，而生
    承擔債務之效力。前項情形，債務人關於到期之債權，自通
    知或公告時起，未到期之債權，自到期時起，二年以內，與
    承擔人連帶負其責任，民法第301條及第305條分別定有明文
    。本件昌煇工程行為獨資商號而無獨立權利能力，獨資商號
    所為之法律行為，其效果應發生於出資人與其相對人間。雖
    楊宜蓉與林正峯間除協議經營者之更替外，併已特別約定由
    林正峯概括承受楊宜蓉因昌煇工程行營業轉讓前包括與抗告
    人間系爭承攬契約之一切權利義務關係，惟對於其等約定由
    林正峯併承擔系爭承攬契約所生之義務一節，並未經抗告人
    承認，抗告人並已於本案訴訟中抗辯楊宜蓉即昌煇工程行並
    未依約遵期完工，而有違約情事；再者，依揭民法第305條
    第2項規定，林正峯概括承受昌煇工程之資產及負債後，楊
    宜蓉仍應於二年內就已到期及未到期之債務，與承擔人即林
    正峯連帶負其責任，足認楊宜蓉就系爭承攬契約所生相關義
    務並未因林正峯之承擔而脫離，自與承當訴訟本旨不符。是
    以林正峯聲請由其承當訴訟，即屬無據。原審未察，即依相
    對人之聲請，裁定准許相對人代楊宜蓉承當訴訟，核有違誤
    。抗告意旨指摘原裁定不當，求予廢棄，為有理由，應由本
    院將原裁定廢棄，並駁回相對人承當訴訟之聲請。
五、據上論結，本件抗告為有理由，爰裁定如主文。
中　　華　　民　　國　　111 　年　　1 　　月　　28　　日
                            民事第四庭
                                審判長法  官  甯  馨
                                      法  官  何悅芳
　　　　　　　　　　　　　　　　　　　法  官  林雅莉
以上正本證明與原本無異。
如不服本裁定應於送達後10日內向本院提出再抗告狀（須按他造
當事人之人數附繕本），並繳納再抗告費新臺幣1,000 元。
再為抗告僅得以適用法規顯有錯誤為理由，並應委任律師為代理
人。如委任律師提起再抗告者，應一併繳納再抗告費。
中　　華　　民　　國　　111 　年　　1 　　月　　28　　日
                                       書記官  陳雅芳